臺灣高等法院刑事判決　　　　　　　　100年度上易字第815號
上　訴　人
即　被　告　蔡宜樺
上列上訴人因妨害家庭案件，不服臺灣臺北地方法院99年度易字
第2215號，中華民國100年3月18日第一審判決 (起訴案號：臺灣
臺北地方法院檢察署99年度偵字第14033號)，提起上訴，本院判
決如下：
    主  文
上訴駁回。
    事  實                                                                
蔡宜樺明知陳美燕之夫蘇惠民係有配偶之人，竟於民國98年12月
28日晚間9時許，在蘇惠民位於臺北市文山區○○○街260巷5號1
樓住處臥房，與蘇惠民為性交之相姦行為(蘇惠民通姦部分，業
經判處有期徒刑6月確定)。
    理由
一、證據能力部分：
  (一)按刑事訴訟法上「證據排除原則」，係指將具有證據價值，
    或真實之證據因取得程序之違法，而予以排除之法則。而私
    人之錄音、錄影之行為所取得之證據，應受刑法第315條之1
    與通訊保障及監察法之規範，私人違反此規範所取得之證據
    ，固應予排除(最高法院94年度台上字第716號判決要旨參照
    ) 。然夫妻婚姻關係中，夫妻之一方對他方負有維護婚姻純
    潔之義務，夫妻雙方為維持圓滿婚姻生活所應盡之純潔保持
    義務，不僅出於道德上之期許，其婚外性行為更受到刑事法
    律規定之明文禁止。因此，任何違反婚姻純潔義務之行為，
    依一般經驗法則，其行為均採取秘密之方式為之，其證據之
    取得，極為困難，是苟夫妻一方之行為，在客觀上，已經足
    以導致他方對婚姻之純潔產生合理之懷疑時，不論他方係本
    於「去除婚姻純潔之疑慮」或「證實他方有違反婚姻純潔義
    務事實」之動機，而對對方私人領域有所侵犯時 (例如以竊
    聽或竊錄其私人秘密通訊) ，應認為係他方為維護婚姻純潔
    所作出之必要努力，而非屬刑法第315條之1之「無故」妨害
    他人秘密之行為。本件告訴人陳美燕於原審審理時以證人身
    分之陳述，告訴人在臥房內裝設監視器前，即已知悉上訴人
    即被告蔡宜樺與其配偶蘇惠民有曖昧交往行為，是告訴人攝
    錄之目的，在於維繫本身家庭、婚姻完整保障所為蒐證，且
    其攝錄所取得之資料，亦僅於本件妨害家庭案件中提出，並
    未作為其他不法之用，按前所述，自非不法，該攝錄光碟片
    即無證據排除原則之適用，自有證據能力。
  (二)其餘資以認定被告犯罪事實之非供述證據(詳後述)，亦查無
    違反法定程序取得之情形，依刑事訴訟法第158條之4反面規
    定，亦具證據能力。
二、訊據被告固坦承曾至告訴人住處，惟矢口否認有相姦犯行，
    辯稱：因為告訴人在卡拉OK店毆打我，我去告訴人住處，是
    為了和她理論，並未與蘇惠民有性交行為云云。經查：蘇惠
    民與告訴人係夫妻，被告知悉蘇惠民係有配偶之人乙節，分
    據被告及蘇惠民於偵、審時坦認在卷，且經告訴人於原審審
    理時結證屬實，並有蘇惠民與告訴人的戶籍資料附卷可稽 (
    詳原審卷(一)第36頁) ，此部分事實，可堪認定。又告訴人前
    發現其夫蘇惠民與被告間有曖昧簡訊往來，告訴人以蘇惠民
    手機回撥後與被告通話，被告即坦認與知悉蘇惠民係有配偶
    之人，且與蘇惠民交往，嗣於98年11月29日，告訴人知悉蘇
    惠民與被告外出唱歌，前去見到蘇惠民與被告摟抱，狀甚親
    密，告訴人憤而與被告發生爭執扭打，並互控傷害，告訴人
    其後在住處臥房內裝設監視器，而確於上開時間攝錄到被告
    與蘇惠民為性交行為等情，業據告訴人於原審審理時結證明
    確(詳原審卷(一)第48頁至第50頁)，並有該攝錄光碟在卷可憑
     (置於原審卷(一)第178頁證物袋內)。經原審於審判期日當庭
    勘驗該攝錄光碟，將其中較為清楚可辨識的女子畫面列印，
    比對後不僅與卷附被告照片(詳原審卷(一)第60頁至第62頁)之
    臉型、輪廓極為相似，幾可斷定係同一人；況經原審及本院
    將此列印畫面提示令蘇惠民辨識，蘇惠民亦坦承該女子確係
    被告無訛，並供稱從圖片上看出來就是等語明確 (詳原審卷
    (一)第68頁、第69頁、本院卷第30頁反面) ；即被告於本院審
    理中亦自承：其曾躺在告訴人住處之床上等語 (詳本院卷第
    31頁反面) ，堪信告訴人臥房內監視器攝錄畫面之女子即為
    被告無疑。雖蘇惠民於本院審理時證稱：其當日與被告一時
    衝動想要發生性行為，之後冷靜下來，就沒有發生性交行為
    云云。惟蘇惠民於原審審理時即坦承有與畫面中之女子發生
    性行為，對檢察官起訴之通姦犯行自白不諱 (詳原審卷(一)第
    98頁反面、第100頁)，而依卷附檢察事務官及原審勘驗該光
    碟所列印畫面所示 (詳99他字第1616號卷第15頁至第25頁、
    原審卷(一)第68頁反面、第71頁至第76頁) ，男女雙方不僅將
    身上衣物盡數褪去，男子身體並往女子撲去，2 人呈擁抱、
    接吻狀，男子並有抽動之動作，抽動結束後，男子起身時係
    全裸，此情種種，若謂並非性器接合的姦淫行為，實難令人
    置信。蘇惠民於本院證稱與被告未為性交云云，顯昧於事實
    ，自不足援為有利於被告之認定。再被告如因98年11月間之
    傷害案件欲找告訴人理論，理應於告訴人在家時前往，詎被
    告竟擇告訴人未在家之深夜前往，並與蘇惠民共處一室，甚
    至躺在告訴人之臥房內，所辯至告訴人住處係為理論云云，
    顯係詞窮之辯，要無可採。本案事證明確，被告犯行堪以認
    定，應依法論科。
三、核被告所為，係犯刑法第 239條後段相姦罪。原審以被告罪
    證明確，適用刑法第239條後段、第41條第1項前段之規定 (
    原判決贅引刑法施行法第1條之1，惟尚不構成撤銷事由，應
    予更正) ，審酌被告未尊重他人之婚姻而為相姦行為，妨害
    告訴人之家庭生活，甚至於原審審理時一再指摘告訴人之不
    是，認為告訴人利用本件達到離婚目的云云，而在原審勘驗
    臥室光碟，已幾可確認被告即為通姦之女子時，被告猶飾詞
    否認，甚至辯稱畫面中看不出有姦淫行為云云，顯然不知自
    己所為非是，犯後態度不佳等一切情狀，量處有期徒刑 6月
    ，並諭知如易科罰金，以新臺幣2,000元折算1日。其認事用
    法，核無違誤，量刑亦屬妥適。被告上訴猶執前詞，飾詞否
    認犯行，或指摘原審量刑過重，為無理由，應予駁回。
四、蘇惠民於原審及本院，以證人身分具結作證，竟為迴護被告
    而為虛偽陳述，於原審證稱：當天是叫傳播小姐，監視畫面
    中之女子並非被告；於本院證稱：當天未與被告發生性交行
    為云云，涉及偽證犯嫌，應由檢察官另行偵查，以維法紀，
    附此敘明。
據上論斷，應依刑事訴訟法第368條，判決如主文。
本案經檢察官柯麗鈴到庭執行職務
中    華    民    國   100    年    7     月    28    日
            刑事第十三庭  審判長法  官  曾德水
                                法  官  楊貴雄
                                法  官  宋松璟
以上正本證明與原本無異。
不得上訴。
                                書記官  蘇秋
中    華    民    國   100    年    7     月    28    日
附錄本案論罪科刑法條全文：
中華民國刑法第239條
（通姦罪）
有配偶而與人通姦者，處 1 年以下有期徒刑。其相姦者亦同。